最高法院刑事判決　　　　　　一○○年度台上字第四五一五號
上　訴　人　方政楠
選任辯護人　張淑琪律師
上列上訴人因違反毒品危害防制條例等罪案件，不服台灣高等法
院台中分院中華民國一○○年四月二十六日第二審判決（一○○
年度上訴字第三九八、四○六號，起訴案號：台灣台中地方法院
檢察署九十八年度偵字第二七一六七、二七九二○、二八九三五
號，追加起訴案號：同署九十九年度偵字第六二七九號），提起
上訴，本院判決如下：
    主  文
上訴駁回。
    理  由
按刑事訴訟法第三百七十七條規定：上訴於第三審法院，非以判
決違背法令為理由，不得為之；是提起第三審上訴，應以原判決
違背法令為理由，係屬法定要件。如果上訴理由書狀並未依據卷
內訴訟資料具體指摘原判決不適用何種法則或如何適用不當，或
所指摘原判決違法情事，顯與法律規定得為第三審上訴理由之違
法情形不相適合時，均應認其上訴為違背法律上之程式，予以駁
回。上訴人方政楠上訴意旨略稱：(一)、證人何億琪、蕭天麟於警
詢及蕭天麟於檢察事務官訊問時之陳述，均屬被告以外之人於審
判外之陳述，伊之第一審辯護人已爭執上開陳述之證據能力，原
判決理由僅泛謂「其等已於原審行交互詰問，並給予被告與辯護
人行使對質詰問權，足以保障被告之詰問權」，即認上開審判外
陳述當然取得證據能力，與證據法則有違。(二)、原判決認定伊販
賣海洛因予何億琪，係以何億琪於警詢、偵訊及第一審之證詞及
卷附相關行動電話通聯紀錄為其論據。然除伊自始否認上情外，
係何億琪到案後，於警詢供出海洛因來源，經警在伊住處扣得行
動電話，但未查得任何與海洛因有關之證物。又原判決所採憑之
通聯紀錄，僅足證明何億琪有於所載時間與伊聯繫，然無從認定
雙方有達致毒品交易之合意。復未說明該通聯紀錄究與伊販毒予
何億琪之犯行有何證據上之關聯性，而具補強得獲致何億琪陳述
憑信性之心證理由。原判決未進一步究明，猶論以該部分販賣毒
品罪，採證認事職權之行使，難謂適合。(三)、蕭天麟指稱向伊購
買毒品之情節，不僅其無法清晰陳述，且陳述先後矛盾，有重大
瑕疵。又通聯紀錄僅有通話雙方之電話號碼及通話時間，既未經
依法監聽錄音，而無通話內容，自無從證明雙方係為買賣毒品而
通話。且本案係伊配合警方將蕭天麟拘捕到案，設若伊有販賣毒
品給蕭天麟，為避免蕭天麟供出，不可能主動配合警方查緝，此
亦足證伊確未販賣毒品給蕭天麟。原審未究明有無補強證據足以
擔保其證詞與事實相符，即遽行判決，自嫌率斷。(四)、原判決於
事實欄記載伊基於意圖營利販賣海洛因之犯意，而為二次販賣海
洛因犯行。但理由欄內略謂「我國查緝毒品交易之執法甚嚴，…
…一般人當無干冒重度刑責而提供毒品給他人之可能及被告與證
人何億琪、蕭天麟並非至親，……苟無利得，豈會甘冒訴追重刑
之風險……，主觀上確有營利之意圖」等語，係以臆測之詞，推
定伊主觀上有營利之意圖云云。
惟查：證據之取捨與其證明力之判斷，以及事實有無之認定，屬
事實審法院之職權，苟其取捨證據與判斷證據證明力並不違背經
驗法則及論理法則，即不容任意指為違背法令，而執為第三審適
法之上訴理由。原判決綜合全案卷證資料，本於事實審法院之推
理作用，認上訴人有其事實欄所載犯行。因而撤銷第一審關於該
二部分諭知上訴人無罪之判決，改判論上訴人以販賣第一級毒品
二罪（均為累犯），均依刑法第五十九條規定酌減其刑後，分別
處有期徒刑十五年八月，併各為相關從刑之宣告，並就主刑部分
定應執行之刑有期徒刑十六年。已敘明所憑證據及認定之理由；
並就相關證據之取捨，及對上訴人所為僅與何億琪合資購買海洛
因、蕭天麟懷疑伊向警察檢舉而誣指伊販賣海洛因之辯解，如何
不足採，亦逐一在理由內詳予指駁；俱有卷存證據資料可資覆按
。復就卷內證據資料，逐一剖析，參互審酌何億琪、蕭天麟等就
交易時間、地點、金額、方式，始終供述一致，雖上訴人分別與
何億琪、蕭天麟間之通聯，或無通聯內容或無監聽譯文，但何以
得為上訴人各販賣一次海洛因予何億琪、蕭天麟之佐證，詳為論
敘。所為論斷，核與證據法則無違，且屬事實審法院依憑卷證所
為判斷之適法職權行使。另就上訴人二次販賣海洛因，何以有營
利之意圖，詳為說明，亦無悖經驗法則及論理法則，自不得任意
指摘其為違法。再交互詰問，屬人證調查證據程序之一環，與證
據能力係指符合法律規定之證據適格，亦即得成為證明犯罪事實
存否之證據適格，其性質及在證據法則之層次並非相同。而被告
以外之人於審判外之言詞或書面陳述，除法律有規定者外，不得
作為證據，刑事訴訟法第一百五十九條第一項定有明文。故如欲
採被告以外之人於審判外之言詞，即如警詢或檢察官偵查中之言
詞為認定犯罪事實所憑之證據時，必須符合法律所規定之例外情
形，方得認其審判外之陳述有證據能力，並須於判決中具體說明
其符合傳聞證據例外可信之情況及心證理由，並非因其已到庭具
結作證經交互詰問後，其審判外陳述即當然取得證據能力。又被
告以外之人於檢察事務官、司法警察官或司法警察調查中所為之
陳述，須與審判中不符，而其先前之陳述具有較可信之特別情況
，且為證明犯罪事實存否所必要者，始得採為證據；如其先前之
陳述與審判中相符時，即無傳聞例外之適用，此觀刑事訴訟法第
一百五十九條之二規定自明。亦即被告以外之人先前於司法警察
機關調查中所為之審判外陳述，與審判中之陳述相符時，則應採
其審判中之陳述，而無再採取審判外陳述之必要，該審判外之陳
述，既與傳聞證據例外之規定不符，即不生原始陳述人因已於審
判中結證並受詰問而補正瑕疵之問題。反之，倘與審判中之陳述
不符者，則須依同法第一百五十九條之二、第一百五十九條之五
規定例外容許審判外陳述之情形，定其證據能力之有無，亦無從
因在審判中結證並受詰問完成合法調查程序而補正審判外陳述證
據能力之瑕疵。原判決以何億琪於警詢、蕭天麟於檢察事務官前
所為之陳述，已於原審行交互詰問，且出於自由意思，認有證據
能力，其論述雖有未洽。然本件證人何億琪、蕭天麟於第一審審
判中就前開認定上訴人各販賣一次海洛因與彼等部分，與先前之
陳述相符，則採其等審判中之陳述，而無再採取審判外陳述之必
要，仍得為同一事實之認定，於判決主旨並無影響，按之刑事訴
訟法第三百八十條之規定，自非適法之第三審上訴理由。其他上
訴意旨，或置原判決所為論斷於不顧，就屬原審取捨證據、採證
認事職權之適法行使，或原判決已經調查說明事項，徒憑己見漫
加爭執，或就同一證據資料為相異之評價，任意指摘為違法，均
與法律規定得為第三審上訴理由之違法情形不相適合。應認上訴
人之上訴均違背法律上之程式，併予駁回。上訴人另被訴販賣海
洛因十八罪，原判決維持第一審諭知無罪之判決，未據檢察官提
起上訴，該等部分均已確定，附此敘明。
據上論結，應依刑事訴訟法第三百九十五條前段，判決如主文。
中    華    民    國  一○○  年    八    月   十七   日
                      最高法院刑事第五庭
                          審判長法官  洪  文  章  
                                法官  王  居  財  
                                法官  郭  毓  洲  
                                法官  韓  金  秀  
                                法官  沈  揚  仁  
本件正本證明與原本無異
                                      書  記  官  
中    華    民    國  一○○  年    八    月   十九   日
                                                       s